臺灣新北地方法院民事裁定　　　　　　110年度小上字第158號
上　訴　人　劉秀雲　
被上訴人　　陳誌宏　

上列當事人間請求清償借款事件，上訴人對於中華民國110 年10
月8 日臺灣新北地方法院三重簡易庭110 年重小字第2308號第一
審判決提起上訴，本院裁定如下：
    主  文
上訴駁回。
第二審訴訟費用新臺幣壹仟伍佰元由上訴人負擔。
    理  由
一、按對於小額程序之第一審裁判之上訴，非以其違背法令為理
    由，不得為之；又提起上訴，上訴狀內應記載上訴理由，表
    明原判決所違背之法令及其具體內容，暨依訴訟資料可認為
    原判決有違背法令之具體事實，民事訴訟法第436 條之24第
    2 項、第436 條之25分別定有明文。且所謂違背法令，依同
    法第436 條之32第2 項準用第468 條及第469 條第1 款至第
    5 款規定，即依同法第468 條規定，判決不適用法規或適用
    不當者，為違背法令；依同法第469 條規定，判決有該條所
    列第1 款至第5 款情形之一者，為當然違背法令。是當事人
    提起上訴，如以同法第469 條所列第1 至5 款為理由時，其
    上訴狀或理由書應表明該判決有合於各該條款規定情形之具
    體內容，及係依何訴訟資料合於該違背法令之具體事實。如
    依同法第468 條規定，以原判決有不適用法規或適用法規不
    當為理由時，其上訴狀或理由書應表明該判決所違背之法令
    條項，或有關判例、解釋字號，或成文法以外之習慣或法理
    等及其具體內容，暨係依何訴訟資料合於該違背法令之具體
    事實。上訴狀或理由書如未依上述方式表明，或其所表明者
    顯與上開法條規定不合時，即難認為已合法表明上訴理由，
    其上訴自非合法；若僅係取捨證據、認定事實等屬於原審法
    院職權行使之事項，除有認定違法之情形外，應不生違背法
    令之問題（最高法院71年台上字第314 號、28年上字第1515
    號判例可資參照）。是上訴狀或理由書如未依上述方法表明
    者，即難認為已對小額訴訟第一審判決之違背法令有具體之
    指摘。次按當事人於第二審程序不得提出新攻擊或防禦方法
    ，但因原法院違背法令致未能提出者，不在此限，民事訴訟
    法第436 條之28亦定有明文。又事實之真偽，應由事實審法
    院斟酌辯論意旨及調查證據之結果，依自由心證判斷之，苟
    其判斷並不違背法令，即不許當事人以空言指摘（最高法院
    21年上字第1406號判例可資參照）。復依民事訴訟法第436
    條之32第2 項準用同法第471 條第1 項之上訴法律審（第三
    審）之規定，小額程序之上訴人若未於提起上訴後20日內提
    出如上所述之合法上訴理由書於第二審法院，第二審法院無
    庸命其補正，即得依同法第436 條之32第2 項準用同法第44
    4 條第1 項前段之規定，逕以裁定駁回之。
二、上訴意旨略以：被上訴人向上訴人借款，上訴人確有交付現
    金新臺幣（下同）3,400 元，原判決認定與事實不符等語。
三、經查，上訴人於110 年10月15日就本院三重簡易庭110 年度
    重小字第2308號小額程序第一審判決提起上訴，經核其前揭
    上訴意旨，係就兩造紛爭之基礎事實亦即上訴人是否確已交
    付借款乙事再為爭執，然前開事項屬事實審法院取捨證據、
    認定事實之職權範圍，應由事實審法院斟酌全辯論意旨及調
    查證據之結果，依自由心證判斷之，是上訴人之上訴理由並
    未具體指出原審判決有何民事訴訟法第468 條、第469 條第
    1 款至第5 款所定如何違背法令之情事，更未指明原審判決
    所違反之法令條項或其內容以及依訴訟資料有何判決違背法
    令之具體事實，參諸前開說明，自不得謂已合法表明上訴理
    由，從而本件上訴，顯難認為合法。又本件上訴人既未依法
    提起上訴，且已逾上開20日之補提上訴理由法定期間，迄今
    仍未補提合法之上訴理由書，應認本件上訴為不合法，而毋
    庸命其補正，逕以裁定駁回之。
四、本件第二審訴訟費用應依民事訴訟法第436 條之32第1 項準
    用第436 條之19條第1 項規定確定其數額為1,500 元，應由
    上訴人負擔。
五、據上論結，本件上訴為不合法，依民事訴訟法第436 條之32
    第1 項、第2 項、第471 條第1 項、第444 條第1 項前段、
    第95條、第78條、第436 條之19第1 項，裁定如主文。
中    華    民    國   110    年    12    月    8     日
                  民事第五庭審判長法  官  高文淵
 
                                  法  官  王  廷
 
                                  法  官  黃乃瑩
以上正本係照原本作成。
本裁定不得抗告。
中    華    民    國   110    年    12    月    9     日
                                  書記官  李振臺